【裁判字號】    98,易,2960
【裁判日期】    990416
【裁判案由】    詐欺
【裁判全文】
臺灣臺北地方法院刑事判決              98年度易字第2960號
公  訴  人  臺灣臺北地方法院檢察署檢察官
被      告  甲○○
上列被告因詐欺案件，經檢察官提起公訴（98年度偵字第19680號）
，本院判決如下：
    主  文
甲○○幫助意圖為自己不法之所有，以詐術使人將本人之物交付
，處有期徒刑肆月，如易科罰金，以新臺幣壹仟元折算壹日。
    事  實
一、甲○○明知將其申辦之行動電話門號SIM卡提供予他人使用
    ，可能幫助他人藉以規避查緝，而遂行財產相關犯罪。竟於
    民國96年12月19日，見報紙上刊登「辦門號換現金」之小廣
    告後，即至臺中市欣好康科技社，申辦行動電話號碼
    0000-000000號行動電話門號，並於申辦後未久，即於當天
    不詳時間，在不詳地點，將上開行動電話門號交付予真實年
    籍不詳之詐騙份子，該詐騙份子收受該SIM卡後，先於97年1
    月15、16日，在不詳地點，利用其所有之電腦及網路連線設
    備，連線以角色「原來我不美」登入「天堂二」線上遊戲，
    向丁○○稱欲以新臺幣（下同）5,000元代價，購買「天堂
    二」遊戲金幣625,000,000個，並留下0000-000000號行動電
    話門號供為聯絡之用。惟該詐騙份子並無實際自行付款購買
    上開「天堂二」遊戲金幣之真意，即意圖為自己不法之所有
    ，基於詐欺取財之犯意，另在遊戲基地網站內，以「小淑芬
    」之名義刊登訊息佯稱欲出售「天上碑」線上遊戲之「天上
    碑幣」，並留下相同之0000-000000 號行動電話門號供聯絡
    之用，以此方式施用詐術，使透過網路瀏覽上開訊息，誤以
    為「小淑芬」確實有出售「天上碑幣」真意之乙○○陷於錯
    誤，依照「小淑芬」之指示，於97年1月15日委託其友人蔡
    馨蕙，將5,000元轉帳至丁○○中華郵政股份有限公司苗栗
    通霄郵局00000000000000號帳戶內，而詐欺取財得逞。丁○○因而以為係「其實我不美」所付款項，而於97年1月15日
    16時16分36秒，移轉625,000,000個「天堂二」遊戲金幣至
    「原來我不美」角色之帳號內。嗣乙○○遲未收到所購買之
    「天上碑幣」，發覺受騙，經報警後，始循線查悉上情。
二、案經臺北縣政府警察局蘆洲分局報告臺灣苗栗地方法院檢察
    署檢察官簽分後呈請臺灣高等法院檢察署檢察長令轉臺灣臺
    北地方法院檢察署檢察官偵查起訴。
    理  由
甲、程序部分：
一、按被告以外之人於審判外之言詞或書面陳述，除法律有規定
    者外，不得作為證據。又被告以外之人於審判外之陳述，雖
    不符前4 條之規定，而經當事人於審判程序同意作為證據，
    法院審酌該言詞陳述或書面陳述作成時之情況，認為適當者
    ，亦得為證據，刑事訴訟法第159 條第1 項、第159 條之5
    第1 項定有明文。
二、查丁○○、丙○○、吳季芳之警詢及檢察官訊問筆錄、乙○○之警詢筆錄，威寶電信股份有限公司函（含被告
    0000-000000門號之申請書）及通聯調閱查詢單、中華郵政
    股份有限公司通宵郵局函、丁○○存摺影本、吉恩立數位科
    技股份有限公司張號證明書、遊戲歷程、中國信託銀行自動
    櫃員機交易明細表、丁○○行動電話通聯紀錄、遊戲基地網
    站網頁列印畫面各1份，均為被告甲○○以外之人於審判外
    之言詞及書面陳述，惟被告及檢察官於本院審理時同意作為
    證據，本院揆諸前開法條規定，並審酌前開言詞及書面陳述
    作成時之情況，認為適當，自得作為證據，合先敘明。
乙、實體部分：
一、訊據被告矢口否認有何幫助詐欺取財之犯行，辯稱：其於臺
    中申辦上開門號SIM卡後，把手機賣給通訊行，將SIM卡帶走
    ，當天去南投找一位「蔡先生」，「蔡先生」向被告借申辦
    之SIM卡看，可能中途調包，「蔡先生」還給被告後，被告
    也沒有檢查，直到欠費通知才知道被調包云云。經查：
    (一)被告於96年12月19日，見報紙上刊登「辦門號換現金」之
      小廣告後，即至臺中市欣好康科技社，申辦行動電話號碼
      0000-000000號行動電話門號，並領得免費手機及上開門
      號之SIM卡1張。嗣真實姓名年籍不詳之詐騙份子先於97年
      1月15、16日，在不詳地點，利用其所有之電腦及網路連
      線設備，連線以角色「原來我不美」登入「天堂二」線上
      遊戲，向丁○○稱欲以5,000元代價，購買「天堂二」遊
      戲金幣625,000,000個，並留下0000-000000號行動電話門
      號供為聯絡之用。該詐騙份子另在遊戲基地網站內，以「
      小淑芬」之名義刊登訊息佯稱欲出售「天上碑」線上遊戲
      之「天上碑幣」，並留下相同之0000-000000號行動電話
      門號供聯絡之用，瀏覽上開訊息之乙○○遂依照「小淑芬
      」之指示，於97年1月15日委託其友人蔡馨蕙，將5,000元
      轉帳至丁○○中華郵政股份有限公司苗栗通霄郵局
      00000000000000號帳戶內。丁○○因而以為係「其實我不
      美」所付款項，而於97年1月15日16時16分36秒，移轉
      625,000,000個「天堂二」遊戲金幣至「原來我不美」角
      色之帳號內。嗣乙○○始終未收到所購買之「天上碑幣」
      之事實，業據丁○○於警詢及檢察官訊問時（苗栗地檢97
      偵2290卷第4頁至第7頁、第28頁至第30頁、第47頁至至第
      50頁、第94頁至第95頁）、乙○○於警詢時（同上卷第55
      頁至至第56頁背面）、吳季芳於警詢及檢察官訊問時（第
      101頁至第103頁，第105頁至第107頁、第121頁至第122頁
      ）指述明確，並有威寶電信股份有限公司函（含被告
      0000-000000門號之申請書）及通聯調閱查詢單（同上卷
      第71、86頁以下）、中華郵政股份有限公司通宵郵局函、
      丁○○存摺影本、吉恩立數位科技股份有限公司張號證明
      書、遊戲歷程（同上卷第10至12頁、第38至40頁、第66至
      67頁、第13至17頁、第33至36頁、第59至63頁）、中國信
      託銀行自動櫃員機交易明細表（同上卷第21頁）、丁○○
      行動電話通聯紀錄（同上卷第31頁、第68頁）、遊戲基地
      網站網頁列印畫面（同上卷第80頁至第84頁）各1份在卷
      可考，復為被告所供承在卷，可以認定。
    (二)被告辯解的情節難以採信：
      1.被告就其上開門號SIM卡何以遭詐騙份子使用乙節，先
        於97年5月14日警詢時供稱：其在報紙上看到辦門號換
        現金後的廣告後打電話聯繫，即至通訊行申辦門號，門
        市小姐「小芳」告知如申辦門號可以換現金2,000元，
        申辦後並未拿到該門號SIM卡，也沒有拿到現金（同上
        卷第53至54頁背面）；於98年5月5日檢察官訊問時改稱
        ：有拿到上開門號之SIM卡，但有個通訊行的人拿走，
        後來也不知道SIM卡的去向，並未販賣SIM卡（同上卷第
        136至138頁）；於本院98年11月27日準備程序時復辯稱
        ：係「蔡先生」介紹被告去通訊行辦門號SIM卡，辦完
        後手機賣給通訊行，有拿到上開門號SIM卡，後來「蔡
        先生」叫被告去南投，說有位王姓大哥會拿支票借被告
        ，叫被告拿SIM卡給他看，被告後來才發現上開門號SIM
        卡遭到調包，被告也是受害人（本院卷一第18至21頁）
        等語。是其就申辦門號後是否拿到上開門號SIM卡，以
        及上開門號SIM卡之去向等重要之點，先辯稱「未曾拿
        到」，再改稱「有拿到但之後通訊行的人拿走了」，末
        復稱「有拿到，後來拿給別人看時遭到調包」；另就何
        以得知「辦門號換現金」乙事，先稱「在報紙廣告上看
        到後按照報紙電話聯絡通訊行『小芳』小姐聯繫後前往
        辦理」，後改稱「有位『蔡先生』介紹其去通訊行辦
        SIM卡換現金」，是其前後歷次供述，均有不一，其供
        述之真實性已令人起疑。
      2.再者，上開門號之SIM卡果如被告最後所辯解之遭到調
        包，則被告何以不一開始即如此辯解，反而在第一次97
        年5月14日警詢時堅稱申辦後未曾拿到SIM卡云云。而在
        通訊行店長吳季芳於97年12月13日警詢到案並指出「沒
        有辦理行動電話門號可換現金」、「申辦完成是由我本
        人將門號SIM卡親手交給被告，所以被告不可能未取得
        門號SIM卡」（苗栗地檢97偵2290卷第102頁）及於98年
        4月6日檢察官訊問時具結證稱「有回收手機」、「SIM
        卡由被告帶回去」（同上卷第121至122頁）等語明確後
        ，被告嗣於98年5月5日檢察官訊問時就改口說有拿到上
        開SIM卡，但被通訊行的人拿走云云，後又於本院準備
        程序及審理時改稱其未能指出身分資料之「蔡先生調包
        SIM卡」情節，顯係於檢警向吳季芳求證，被告自知難
        圓上開謊言，就再另為其他辯解。
      3.此外，詐騙份子為了騙取被害人之信任，往往撥打很多
        通電話才有詐騙成功之可能，而能確保詐得之金錢，正
        是詐騙份子之目的所在。如果詐騙份子所使用之電話並
        無法確保能持續使用，則很可能在被害人即將上鉤時，
        因電話遭到停用而與被害人失去聯繫，甚至使被害人發
        覺可疑，以致無法獲取、確保後續詐取金錢，白費心機
        ，實在是難以想像詐騙份子會甘冒這樣的風險。
      4.更何況，被告也發生在所有人頭門號SIM卡案件一致的
        情況─一旦被告「剛申辦完SIM卡」，就會恰巧「被調
        包」，且詐騙份子就會「剛巧」取得「已經開通可以使
        用之門號SIM卡」，而把這個可以使用的門號SIM卡拿來
        騙人。
      5.基於上述不合理之處，可見被告辯解之「SIM卡因被調
        包而被詐騙份子拿去騙人」云云之情節，並不可信。而
        應係基於其意願，將其門號SIM卡提供他人使用。
    (三)再衡以在現今社會，申辦SIM卡並非難事，一般人均可以
      很簡便手續申辦SIM卡，何以需要大費周章向他人或借或
      買或租以使用，即令人起疑，何況在現今媒體一再報導詐
      騙份子橫行及人頭帳戶充斥之狀況下，更是難以想像，是
      被告所辯與常情相違，均不足採。從而被告應可預見其提
      供之上開SIM卡將被拿來從事財產犯罪之用，而不違反其
      本意地仍將上開SIM卡提供予不詳姓名年籍之詐騙份子，
      係出於幫助犯意，而為幫助詐欺犯行，可以認定。
    (四)綜上，本件事證明確，被告幫助詐欺犯行堪以認定，應依
      法論科。
二、論罪科刑之理由：
    (一)核被告所為，係犯刑法第30條第1項幫助同法第339條第1
      項詐欺取財罪。
    (二)被告以幫助之意思參與實施犯罪構成要件以外之行為，應
      論以幫助犯，並按正犯之刑減輕之。
    (三)爰審酌被告並無構成累犯之前案紀錄，有臺灣高等法院被
      告前案紀錄表1份在卷可稽，竟將門號SIM卡提供詐騙份子
      詐騙之用，致無辜之被害人上當受騙，受有損失，及犯後
      矢口否認，未見悔意，態度不佳等犯罪之動機、目的、手
      段及造成之損害等一切情狀，量處如主文所示之刑，並諭
      知易科罰金之折算標準。
三、不另為無罪部分：
    (一)公訴意旨另以：該詐騙份子另向丁○○稱欲以新臺幣（下
      同）10,000元代價，購買「天堂二」遊戲金幣
      1,250,000,000個。惟該詐騙份子並無實際自行付款購買
      上開「天堂二」遊戲金幣之真意，即意圖為自己不法之所
      有，基於詐欺取財之犯意，另以「阿魯」之名義，並以門
      號0000-000000電話為聯絡方式，亦在遊戲基地網站張貼
      販賣天上碑虛擬寶物之訊息，經丙○○瀏覽上開網頁後陷
      於錯誤，依照「阿魯」之指示，於97年1月16日下午6時34
      分匯款10,000元至丁○○同上帳戶內。丁○○因而以為係
      「其實我不美」所付款項，於97年1月16日19時32分6秒許
      ，移轉1,250,000,000個「天堂二」遊戲金幣至「原來我
      不美」角色之帳號內。惟丙○○匯款後始終收到所購買之
      天上碑虛擬寶物。因認被告此部分亦涉刑法第30條、第
      339條幫助詐欺取財罪嫌。
    (二)惟查，該詐騙份子另以「阿魯」名義，在遊戲基地網站張
      貼販賣天上碑虛擬寶物訊息時，係留下門號0000-000000
      電話為聯絡方式，而非被告所提供該詐騙份子之上開
      0000-000000號SIM卡，丙○○因瀏覽上開網頁訊息受騙，
      進而撥打0000-000000號電話聯絡後匯款10,000元而遭詐
      欺取財，雖均為同一詐騙份子所為之詐騙行為，惟其行騙
      丙○○時，並未使用被告之0000-000000號SIM卡，而與被
      告無關，是難認此部分亦屬被告之幫助詐欺行為。然此部
      分，公訴意旨認與被告成立之上揭犯罪為想像競合之一罪
      關係，爰不另為無罪之諭知。
三、據上論斷，依刑事訴訟法第299 條第1 項前段，刑法第30條
    、第339條第1項、第41條第1項前段，刑法施行法第1條之1
    ，判決如主文。
本案經檢察官郭力菁到庭執行職務
中    華    民    國    99    年    4     月    16    日
                  刑事第十三庭  審判長法  官  許泰誠
                                      法  官  林瑋桓
                                      法  官  李貞瑩
以上正本證明與原本無異。
如不服本判決應於收受送達後10日內向本院提出上訴書狀，並應
敘述具體理由；其未敘述上訴理由者，應於上訴期間屆滿後20日
內向本院補提理由書（均須按他造當事人之人數附繕）「切勿逕
送上級法院」。
                                      書記官  陳鳳瀴
中    華    民    國    99    年    4     月    19    日
附錄本案論罪科刑法條
中華民國刑法第339條（普通詐欺罪）
意圖為自己或第三人不法之所有，以詐術使人將本人或第三人之
物交付者，處 5 年以下有期徒刑、拘役或科或併科 1 千元以下
罰金。
以前項方法得財產上不法之利益或使第三人得之者，亦同。
前二項之未遂犯罰之。

司法院資訊處製作；財團法人民間司法改革基金會備份。
